臺灣臺中地方法院民事判決
110年度中簡字第1427號
原      告  侯秉均
            侯錦政
            何琪芬
上列3人共同訴訟代理人
            彭敬元  律師
複  代理人  楊惠雯  律師
被      告  梁一偉
訴訟代理人  張承謀
上列當事人間損害賠償事件，本院於民國111年7月27日言詞辯論
終結，判決如下：
    主      文
被告應給付原告侯秉均新臺幣0000000元、給付原告侯錦政、何
琪芬各新臺幣15萬元，及均自民國109年12月2日起至清償日止，
按年息5%計算之利息。
原告其餘之訴及假執行之聲請均駁回。
訴訟費用由被告負擔1/5，原告侯秉均負擔3/5，原告侯錦政、何
琪芬各負擔1/10。
本判決原告勝訴部分各得假執行。
    事實及理由
甲、程序方面：
壹、按訴狀送達後，原告不得將原訴變更或追加他訴。但擴張或
    減縮應受判決事項之聲明者，不在此限，民事訴訟法第255
    條第1項第3款定有明文。本件原告起訴時原聲明被告應給付
    原告新臺幣(下同)00000000元，及自起訴狀繕本送達翌日起
    至清償日止，按週年利率5%計算之利息，迭經變動，最後於
    111年7月20日具狀變更訴之聲明為：一、被告應給付原告侯
    秉均00000000元，其中00000000元自起訴狀繕本送達翌日起
    ；餘30萬元自追加訴之聲明狀繕本送達翌日起，均至清償日
    止，按年息5%計算之利息。二、被告應給付原告侯錦政50萬
    元，及自起訴狀繕本送達翌日起至清償日止，按年息5%計算
    之利息。三、被告應給付原告何琪芬50萬元，及自起訴狀繕
    本送達翌日起至清償日止，按年息5%計算之利息，核屬擴張
    及減縮應受判決事項之聲明，應予准許。
貳、本件被告受合法之通知，無正當理由，未於最後言詞辯論期
　　日到場，經核無民事訴訟法第386條所列各款之情形，爰依
　　原告聲請，准由原告一造辯論而為判決。　 　　
乙、實體方面：　　
壹、原告主張：
一、被告於108年1月31日上午10時許，駕駛車號0000-00號自用
    小客車，沿臺中市臺中市大里區國光路2段外側車道變換至
    內側車道往德芳路方向行駛，行經臺中市○○區○○路0段000號
    處，本應注意汽車變換車道應讓直行車先行，並注意安全距
    離，而依當時天候晴、柏油路面乾燥、無缺陷亦無障礙物及
    視距良好等情，並無不能注意之情事，仍疏未注意，貿然自
    外側車道連續變換車道切入最內側快車道，過失撞擊訴外人
    王鈺仁所有，由原告侯秉均(下稱侯秉均)駕駛之車號00-00
    號重型機車(下稱系爭機車)，致人、車倒地，侯秉均因而受
    有頭部外傷並創傷性蜘蛛網膜下出血、創傷性血胸、右側肩
    胛骨閉鎖性骨折、肋骨閉鎖性骨折、右上肢乏力、雙眼複視
    、右臂神經叢損傷併肢體功能喪失之重傷害，訴外人王鈺仁
    已將系爭機車修理費讓與侯秉均，爰請求被告賠償侯秉均醫
    藥費774530元、不能工作之損失683550元、增加生活上需要
    00000000元(看護費0000000元、未來看護費用00000000元、
    交通費用112355元、其他增加生活上需要12199元）、減少
    勞動能力損失0000000元、慰撫金200萬元、系爭機車車損30
    萬元，合計00000000元，其中00000000元自起訴狀繕本送達
    翌日起；餘300000元自追加訴之聲明狀繕本送達翌日起，均
    至清償日止，按年息5%計算之利息，並陳明願供擔保，請准
    宣告假執行。
二、原告侯錦政、何琪芬(下稱侯錦政、何琪芬)為侯秉均父母，
    因此事故受有精神上極大之悲痛，爰請求被告各賠償侯錦政
    、何琪芬精神慰撫金50萬元，及自起訴狀繕本送達翌日起至
    清償日止，按年息5%計算之利息，並陳明願供擔保，請准宣
    告假執行。
貳、被告則以：侯秉均亦有過失，侯秉均顱內動脈瘤破裂出血接
    受顱骨切開手術所造成中樞神經機能後遺症，並非完全可歸
    責於被告。否認侯秉均需居家修養一年。侯秉均右上肢喪失
    功能，應非完全無法工作。侯秉均請求住院期間看護費用，
    及醫療費用、交通費用、增加生活上需要費用，有收據證明
    之部分，被告不爭執。原告所請求之精神慰撫金過高等語置
    辯，請求駁回原告之訴。
參、因故意或過失，不法侵害他人之權利者，負損害賠償責任 
    ；汽車、機車或其他非依軌道行駛之動力車輛，在使用中加
     損害於他人者駕駛人應賠償因此所生之損害；不法侵害他
    人 身體、健康者，對於被害人因此喪失或減少勞動能力，
    或增 加生活上之需要時，應負損害賠償責任；不法侵害他
    人之身 體、健康、名譽、自由、信用、隱私、貞操，或不
    法侵害其 他人格法益而情節重大者，被害人雖非財產上之
    損害，亦得 請求賠償相當之金額，民法第184條、第191條
    之2前段、第  193條第1項、第195條分別定有明文。被告因
    本件過失傷害
　　侯秉均案件，經本院109年度交易字第604號刑事判決(下稱
    系爭判決)判處有期徒刑6月，如易科罰金，以1000元折算1
    日確定，經本院依職權調閱系爭判決卷證查對無訛，依上開
    規定，被告應就侯秉均所受損害負賠償責任。茲就侯秉均請
    求之金額，是否應予准許，分述如下：
一、醫藥費774530元部分：
　　侯秉均主張因本件事故支出醫療費用774530元，業據其提出
　　醫藥費用單據及診斷證明書等件為證，並為被告所不爭執，
    是侯秉均請求被告賠償醫藥費774530元，為有理由，應予准
    許。 
二、不能工作損失683550元部分：
　　侯秉均主張因本件事故發生，自108年1月31日至109年11月3
    0日共1年9個月，以每月固定薪資32550元計，共受有683550
    元不能工作之損失(計算式：32550元×21月＝683550元)等語
    。而本院依兩造合意將侯秉均傷勢送請中國醫藥大學附設醫
    院鑑定意見，認為：「109年3月病人主觀描述覺得記憶力不
    佳，根據林新醫院病歷顯示，病人於108年3月25日至109年1
    1月16日至林新醫院復健科接受復健治療，右上肢喪失功能
    ，無工作能力，日常生活需他人部分協助照顧，108年10月1
    6日至109年11月30日領有重度身心障礙手冊。病人於111年1
    月14日至中國醫藥大學附設醫院復健科門診，當時右上肢肌
    力為右肩：3分、右肘：2分、右腕：0分。病人慣用手為右
    手，病人職業為室內裝潢，右手無力非常影響工作能力，因
    此推論不能工作期間至少為108年1月31日至109年11月之間
    」，有該院111年6月6日院醫行字第1110008259號函附鑑定
    意見書1紙在卷可稽。堪認侯秉均108年1月31日至109年11月
    30日不能工作。而依原告所提出之在職及薪資條證明所示，
    侯秉均車禍前在旭陽有限公司任職，每月薪資為32550元，
    依此計算，侯秉均得請求被告賠償之工作損失為683550元(
    計算式：32550元×21月＝683550元，元以下四捨五入)。
三、增加生活上需要00000000元部分：
　㈠侯秉均主張需全日看護期間為自108年1月31日至109年11月30
    等語，為被告所否認。而本院依兩造合意將侯秉均傷勢送請
    中國醫藥大學附設醫院鑑定意見，認為：「一開始病人因車
    禍導致昏迷，一直住院接受腦部手術治療，之後108年5月26
    日因右臂神經叢損傷至義大醫院接受右臂神經叢移植手術，
    當時右上肢肌力為：右肩0分、右手肘0分、右手腕0分、食
    指及中指可活動，大拇指可微動，無名指及小指無法活動，
    108年6月26日至亞大神經科門診接受檢查，當時右手肌力屈
    曲0分、右肘肌力伸展0分、右腕屈曲4分、右腕伸展0分，根
    據林新醫院病歷顯示，病人於108年3月25日至109年11月16
    日至林新醫院復健科接受復健治療，右上肢喪失功能，無工
    作能力，日常生活需他人部分協助照顧，因此可推論，病人
    生活不能自理而有看護之必要及所需看護期間至少是108年1
    月31日至109年11月之間」，有該院111年6月6日院醫行字第
    1110008259號函附鑑定意見書1紙在卷可稽。堪認
　　侯秉均108年1月31日至109年11月30日有全日看護之必要，
    上述期間合計為670天，以每天專人照顧每日2200元計算，
    其看護費用所支出金額應為0000000(計算式：670天×2200元
    ＝0000000元)，侯秉均此部分請求係屬有據，應予准許。至
　　109年11月30日以後，是否尚有半日看護之必要，上開鑑定
    意見書並未說明，而侯秉均亦未舉證其確有需半日看護之必
    要，故侯秉均請求被告給付其終身之半日看護費用00000000
    元，自屬無據，不應准許。
　㈡侯秉均另主張因本件傷害因此購買電療機、肘部副木、棉布
    、護墊等醫療耗材，上開醫療耗材費用共12199元，有侯秉
    均提出之統一發票收據為證，被告亦未爭執，是侯秉均請被
    告賠償12199元，為有理由，應予准許。
　㈢據上，侯秉均請求被告賠償增加生活上需要費用應為0000000
    元(計算式：0000000元＋12199元＝0000000元。)。
四、交通費用112355元部分：
　  侯秉均主張其因本件車禍支出交通費112355元之事實，其中
    僅救護車費3300元、高鐵費用12255元有收據，其餘未提出
    任何搭乘計程車等收據以茲證明，本院即難以認定准許，故
　　侯秉均可請求被告賠償之交通費用為15555元(計算式：3300
    元＋12255元＝15555元)。
五、減少勞動能力損失0000000元部分：
　  本院依兩造合意將侯秉均傷勢送請中國醫藥大學附設醫院鑑
    定意見，認為：「永久失能百分比：考量侯秉均先生之病情
    與客觀檢查結果，並斟酌其從事之職業與年齡，其永久失能
    百分比為69％，亦即侯秉均先生因意外事故所受傷勢，而喪
    失或減少勞動能力程度之比率為69％」，有該院111年6月6日
    院醫行字第1110008259號函附鑑定意見書1紙在卷可稽。而
    侯秉均為86年4月3日出生，扣除108年1月31日起至109年11
    月30日止，合計10個月不能工作期間，是侯秉均勞動能力減
    損自109年12月1日起至其屆滿65歲退休年齡即151年4月3日
    止，以原告於旭陽有限公司工作每月基本薪資32550元計算
    ，依霍夫曼式計算法扣除中間利息（首期給付不扣除中間利
    息）核計其金額為新臺幣0000000元【計算方式為：269514×
    22.00000000+(269,514×0.0000000)×(22.00000000-00.0000
    0000)=0000000.000000000。其中22.00000000為年別單利5%
    第41年霍夫曼累計係數，22.00000000為年別單利5%第42年
    霍夫曼累計係數，0.0000000為未滿一年部分折算年數之比
    例(123/365=0.0000000)。採四捨五入，元以下進位】。侯
    秉均僅請求被告賠償勞動能力損失金額0000000元，應予准
    許。
　㈥系爭機車車損30萬元部分：
　  侯秉均主張系爭機車為訴外人王鈺仁所有，因本件車禍全毀
    ，予以報廢，系爭機車價值30萬元，訴外人王鈺仁已將系爭
    機車賠償債權請求權利 讓與侯秉均之事實，業據其提出讓
    與同意書、車輛異動登記書、租價契約書等件為證，並為被
    告所未爭執，是侯秉均請求被告賠償系爭機車損失30萬元，
    應予准許。
　㈦精神慰撫金200萬元部分：
　  按慰撫金之賠償須以人格權遭遇侵害，使精神上受有痛苦為
    必要，其核給之標準固與財產上損害之計算不同，然非不可
    斟酌雙方身分資力與加害程度，及其他各種情形核定相當之
    數額（最高法院51年台上字第223號判例意旨參照）。本院
    審酌雙方之學歷、職業，並參考本院所調取雙方稅務電子閘
    門財產所得調件明細表之財產狀況等情形，兼衡酌本件被告
    上開侵權行為之手段、情節及造成侯秉均精神上痛苦之程度
    等情況，認為原告請求被告賠償之精神慰撫金，應以100萬
    元為適當。
　㈧綜上所述，侯秉均得請求被告賠償之金額為醫療費用774530
    元、不能工作之損失683550元、增加生活上需要費用000000
    0元、交通費15555元、減少勞動能力0000000元、系爭機車
    車損30萬元、精神慰撫金100萬元，合計00000000元（計算
    式：774530元＋683550元＋0000000元＋15555元＋0000000元＋30
    萬元＋100萬元＝00000000元）。
肆、不法侵害他人基於父、母、子、女或配偶關係之身分法益而
    情節重大者，被害人雖非財產上之損害，亦得請求賠償相當
    之金額，民法第195條第3項準用同條第1項定有明文。侯錦
    政、何琪芬為侯秉均父母，侯秉均因本件車禍受有頭部外傷
    並創傷性蜘蛛網膜下出血、創傷性血胸、右側肩胛骨閉鎖性
    骨折、肋骨閉鎖性骨折、右上肢乏力、雙眼複視、右臂神經
    叢損傷併肢體功能喪失之重傷害，喪失或減少勞動能力程度
    之比率為69％，已如前述，堪認原告侯錦政、何琪芬基於父
    子、母子關係所生親情、倫理、生活扶持之身分法益，確因
    被告之侵權行為受侵害且情節重大。從而，侯錦政、何琪芬
    依前揭規定請求被告賠償精神慰撫金，於法有據，本院審酌
    雙方之學歷、職業，並參考本院所調取雙方稅務電子閘門財
    產所得調件明細表之財產狀況等情形，兼衡酌本件被告上開
    侵權行為之手段、情節，認為侯錦政、何琪芬各請求被告賠
    償賠償精神慰撫金30萬元為適當。
伍、惟損害之發生，被害人與有過失者，法院得減輕賠償金額或
    免除之，民法第217條第1項定有明文。且民法第217條規定
    之目的，在謀求加害人與被害人間之公平，故在裁判上法院
    得依職權減輕或免除之(最高法院85年臺上字第1756號判例
    意旨參照）。另法院對於賠償金額減至何程度，抑為完全免
    除，應斟酌雙方原因力之強弱與過失之輕重以定之(最高法
    院54年臺上字第2433號判例意旨參照)。本件事故經系爭判
    決法院送請臺中市車輛事故鑑定覆議委員會覆議結果，認為
    ：侯秉均駕駛大型重型機車，行經同向三車道路段，超速行
    駛，遇狀況煞閃不及撞及變換至內側車道之車輛，同為肇事
    原因(越級駕駛違反規定)，有該會覆議字第0000000案覆議
    意見書在系爭判決卷宗可稽，本院認侯秉均與被告過失比例
    應為5：5。依此計算，侯秉均得請求被告賠償之金額為0000
    000元(計算式：00000000元×5/10＝0000000元)、侯錦政、何
    琪芬得請求被告賠償之金額各為15萬元(計算式：30萬元×5/
    10＝15萬元)。
陸、綜上所述，原告依侵權行為之法律關係，請求被告給付侯秉
    均0000000元、給付侯錦政、何琪芬各15萬元，及均自起訴
    狀繕本送達被告翌日即109年12月2日起至清償日止，按年息
    5%計算之法定遲延利息之範圍內，洵屬正當，應予准許。逾
    此範圍之請求，為無理由，其假執行之聲請亦失所依據，應
    併予駁回。
染、本件原告勝訴部分，係依民事訴訟法第427條第1項規定適用
    簡易程序所為被告敗訴之判決，依同法第389條第1項第3款
    規定，應依職權宣告假執行。原告雖陳明願擔保聲請宣告假
    執行，然此僅係促請本院注意而已，毋庸就其聲請為准駁之
    裁定，末此敘明。 
捌、訴訟費用負擔之依據：民事訴訟法第79條。   　
中　　華　　民　　國　　111 　年　　9 　　月　　14　　日
                  臺中簡易庭  法  官  劉正中
以上為正本係照原本作成。
如不服本判決，應於送達後20日內，向本院提出上訴狀並表明上
訴理由，如於本判決宣示後送達前提起上訴者，應於判決送達後
20日內補提上訴理由書（須附繕本）。如委任律師提起上訴者，
應一併繳納上訴審裁判費。　　　
中　　華　　民　　國　　111 　年　　9 　　月　　14　　日
                              書記官  江婉君